【裁判字號】    96,訴,3
【裁判日期】    970627
【裁判案由】    損害賠償
【裁判全文】
臺灣桃園地方法院民事判決                 96年度訴字第3號
原      告
即反訴被告  乙○○
訴訟代理人  翁瑞麟律師
被      告
即反訴原告  丙○○
訴訟代理人  黃梁桂香
上列當事人間請求損害賠償事件，原告就本院95年度壢簡字第15
95號傷害案件提起附帶民事訴訟（95年度壢附民字第34號），經
本院刑事庭裁定移送前來及被告提出反訴，於民國97年5 月30日
言詞辯論終結，本院判決如下：
    主      文
被告應給付原告新台幣貳拾柒萬肆仟肆佰玖拾陸元及自民國九十
五年十二月十五日起至清償日止，按週年利率百分之五計算之利
息。
原告其餘之本訴駁回。
原告應給付被告新台幣壹拾萬伍佰元及自民國九十六年八月七日
起至清償日止，按週年利率百分之五計算之利息。
被告其餘之反訴駁回。
本訴訴訟費用由被告負擔十分之三，其餘由原告負擔；反訴訴訟
費用由原告負擔十分之二，其餘由被告負擔。
本判決第一項得假執行；但被告為原告供擔保新台幣貳拾柒萬肆
仟肆佰玖拾陸元後，得免為假執行。
本判決第三項得假執行。
原告及被告其餘假執行之聲請均駁回。
    事實及理由
甲、程序部分：
一、按被告於言詞辯論終結前，得在本訴繫屬之法院，對於原告
    及就訴訟標的必須合一確定之人提起反訴，又反訴之標的，
    如專屬他法院管轄，或與本訴之標的及其防禦方法不相牽連
    者，不得提起。反訴，非與本訴得行同種之訴訟程序者，不
    得提起，民事訴訟法第259 條、第260 條第1 項、第2 項分
    別定有明文。所謂反訴之標的與本訴之標的及其防禦方法有
    牽連關係，乃指反訴標的之法律關係與本訴標的之法律關係
    兩者之間，或反訴標的之法律關係與本訴被告作為防禦方法
    所主張之法律關係兩者之間，有牽連關係而言。舉凡本訴標
    的之法律關係或作為防禦方法所主張之法律關係，與反訴標
    的之法律關係同一，或當事人雙方所主張之權利，由同一法
    律關係發生，或本訴標的之法律關係發生之原因，與反訴標
    的之法律關係發生之原因，其主要部分相同，均可認兩者間
    有牽連關係。查本件原告（即反訴被告，以下均稱原告）以
    被告（即反訴原告，以下均稱被告）對其傷害，應負侵權行
    為責任而提起損害賠償訴訟，被告則辯稱其同時亦遭原告傷
    害等語，並依侵權行為損害賠償提起反訴，請求原告賠償損
    害，則本件本、反訴訴訟標的之法律關係其發生之原因相同
    ，且訴訟資料顯然共通，並可互為利用，又本訴與反訴均行
    同種程序，合併審理，並無窒礙難行之處，反有助於解決紛
    爭。故本件被告提起反訴，自應准許。
二、按訴狀送達後，原告不得將原訴變更或追加他訴，但擴張或
    減縮應受判決事項之聲明者，不在此限，民事訴訟法第255
    條第1 項第3 款定有明文。本件原告原起訴聲明被告應給付
    原告新台幣（下同）100 萬元及自附帶民事起訴狀繕本送達
    翌日即民國（下同）95年12月15日起至清償日止，按年息5%
    計算之利息。嗣原告於本院97年4 月9 日言詞辯論期日變更
    請求聲明為：被告應給付原告935,700 元及自95年12月15日
    起至清償日止，按年息5%計算之利息。原告上開所為，核屬
    減縮應受判決事項之聲明，核與上開規定相符，應予準許。
    又被告提起反訴原起訴狀聲明原告應給付501,000 元及自95
    年3 月31日起至清償日止，按年息5%計算之利息；嗣被告於
    本院97年5 月30日言詞辯論期日變更請求聲明為：原告應給
    付反訴原告501,000 元及自96年8 月7 日起至清償日止，按
    年息5%計算之利息，核其所為，亦屬減縮應受判決事項之聲
    明，與上開規定相符，應予準許。
乙、實體部分：
壹、本訴部分：
一、原告主張：
  (一)原告於95年2 月12日晚間6 時許，因見被告在桃園縣龍潭鄉
    ○○路80巷68號與人打牌，遂上前搭訕邀伊出去喝酒，詎被
    告竟欲執椅子砸原告，幸因桌子抵住椅子而未抽出，惟被告
    即抓住原告胸口，先用右拳毆打原告左太陽穴，並把原告壓
    制在沙發上，右手拿起桌下酒瓶敲破，往原告左手刺三處，
    造成原告左手肌腱斷裂三處，原告在閃躲間又遭被告刺傷左
    臉，嗣又往原告右手刺三處，造成右手手背肌腱斷裂。嗣幸
    經鄰人即時出面制止，爰依侵權行為法律關係請求被告賠償
    。
  (二)原告因被告上開侵權行為造成之損害如下：
    (1)醫藥費：原告因傷支出醫療費用5,926 元。
    (2)看護費：因傷需人看護，計在家看護30日看護費用36,000
      元。
    (3)減少勞動能力：原告受傷前於美源環境工程股份有限公司
      （以下稱美源公司）擔任技工，每月所得約40,000元，自
      95年2 月起因傷休養至95年10月共計9 個月無法工作，所
      得損失達360,000 元（計算式：40,000元×9 月＝360,00
      0 元）。
    (4)精神慰撫金：原告因細故遭殺傷後，身心受創甚鉅須長期
      心理復健，且右手第二指伸肌腱術後留下功能障礙後遺症
      ，目前活動受限僅60度，故請求541,774 元精神慰撫金。
      綜上原告之損害總額為935,700 元。
      及自刑事附帶民事訴訟起訴狀繕本送達之翌日即95年12月
      15日起加付法定遲延利息，
  (三)並聲明：
    (1)被告應給付原告935,700 元及自95年12月15日（即刑事附
      帶民事訴訟起訴狀繕本送達之翌日）起至清償日止，按年
      息5%計算之利息。
    (2)願供擔保請准宣告假執行。
二、被告則以：
  (一)其與友人一起打牌時，因原告酒醉騷擾被告，是原告把酒瓶
    打碎拿酒瓶要打伊，伊搶到酒瓶，原告用手往被告的方向打
    ，打到被告的眼睛，手又打到酒瓶，被告根本沒有拿酒瓶打
    原告，原告也用頭部撞被告，撞到被告頭也有撞到酒瓶，因
    而受傷，故原告所受之傷害並非被告所造成。其亦因原告傷
    害行為受有右顳頭部及右額頭皮下血腫等傷害，故依民法第
    217 條第1 項主張與有過失。
  (二)另原告曾於95年5 月1 日於汐止工地遭落物砸傷，否認原告
    醫療費用編號11至38號部份；否認依原告之傷勢有請看護之
    必要；原告雖主張其每月平均薪資為40,000元，然依稅務電
    子閘門財產所得調件明細顯示，原告於94年度於該公司所得
    薪資為96,000 元 ，顯與原告主張不符，且原告於95年5 月
    1 日於工地遭落物砸傷，可知其至少在95年5 月1 日前即已
    正常工作，則原告主張其因傷喪失勞動能力休養至同年10月
    即非無疑問等語置辯。
  (三)並聲明：(1)原告之訴及其假執行之聲請均駁回。(二)如受不利
    判決，請准被告供擔保宣告免為假執行。
三、經查：
  (一)原告主張於前揭時、地遭被告傷害之事實，為被告所否認。
    惟原告於95年2 月12日至長庚紀念醫院林口分院（下稱林口
    長庚醫院）急診就醫，係受有顏面、雙手多處撕裂併右手食
    指伸肌腱斷裂等傷害，經縫合手術後於當日離院，有診斷證
    明書影本附卷可稽。是原告主張其於案發當日遭受上開傷害
    一節，堪認為真實。又本件案發時兩造係處於互毆之情形，
    業據證人，即案發前與被告一起打牌之龍楊金葉於兩造傷害
    案件偵查中（臺灣桃園地方法院檢察署95年度偵字第8518號
    卷第58頁）與證人，即事後到庭勸架之邱家鵬於上開刑事案
    件警詢、偵查及本院刑事庭調查時證述在卷（同上偵卷第44
    頁、本院95年度壢簡字第1595號卷第30、31頁）。且依證人
    邱家鵬於本院刑事庭所述，其所見之情形，係被告手持破酒
    瓶，將原告壓在沙發上等情，是被告於本院辯稱：原告所受
    之傷害係其自己身體受傷部位往破酒瓶碰觸而受傷云云，惟
    此為原告所否認，且與上開證人所述不符，被告空言主張，
    要不足採。再者，依上開診斷證明書所示，原告受有7 處撕
    裂傷，且其中部分傷勢頗為嚴重，如該等傷勢均係原告主動
    攻擊被告時所造成，顯然與常理不合。復被告所涉傷害犯行
    ，亦經本院95年度壢簡字第1595號刑事簡易判決、96年度簡
    上字第102 號刑事判決判處傷害罪刑確定，有上開刑事判決
    在卷可參。是以，原告主張於前揭時、地遭被告傷害之事實
    ，勘認屬實。
  (二)按因故意或過失，不法侵害他人權利者，負損害賠償責任；
    不法侵害他人之身體或健康者，對於被害人因此喪失或減少
    勞動能力，或增加生活上之需要時，應負損害賠償責任；不
    法侵害他人之身體、健康、名譽、自由、信用、隱私、貞操
    ，或不法侵害其他人格法益而情節重大者，被害人雖非財產
    上之損害，亦得請求賠償相當之金額，民法第184 條第1 項
    前段、第193 條第1 項、第195 條第1 項前段定有明文。被
    告不法侵害原告之身體致傷，依上開規定其對於原告因而所
    受之損害，自應負損害賠償責任。茲就原告請求之金額，分
    述審酌如下：
    (1)醫療費部分：
      原告主張支出醫療費5,926 元，並據其提出醫療費用明細
      表、收據、診斷證明書等影本（本院卷第23至34頁）為證
      。被告就該明細表項目編號1 至10號部份之支出不予爭執
      自堪認原告就此部分之主張為真正。又被告對於上開明細
      表編號11至38號部份，認為係原告於95年5 月1 日於汐止
      工地頸椎受傷所支出，與被告無涉。惟依原告提出，並為
      被告所不爭執之原證5 恩典中醫診所及懷恩堂中醫診所診
      斷證明書（本院卷第166 、167 頁）所示，原告因手指挫
      傷於95 5月26日至同年7 月19日至恩典中醫診所就診3 次
      ，因手指挫傷於同年3 月6 日至同年7 月4 日至懷恩堂中
      醫診所就診15次，顯見原告主張其確有於上開期間因本件
      手指受傷而至上開診所就診，此部分醫療行為與原告同年
      5 月間頸椎受傷無涉，堪可採信。至原告所提出其餘醫療
      費用收據部份，並未提出相關佐證證明與被告傷害行為有
      關，尚難採為真正。從而，原告因傷支出醫療費部份應為
      4,496 元（新建昇藥局部分：120 元、長庚醫院部份
      ：310 ＋150 ＋460 ＋100 ＋150 ＋460 ＋460 ＝2,090
      元、恩典中醫部份：150 ×2 次＋190 ＝490 元、懷
      恩堂中醫部份：150 ×4 次＋100 ×10次＋50×1 次＝1,
      650 元、林口維康藥局部分：146 元；合計120 元＋2,
      090 元＋490 元＋1,650 元＋146 元＝4,496 元），核屬
      適當，應予准許，逾此數額之請求，為無理由，不應准許
      。
    (2)看護費部份：
      原告主張因傷需人看護，計在家看護30日看護費用36,000
      元，並提出看護費用證明單及收據等影本為證，惟原告主
      張其於上開期間有看護必要之事實及上開私文書之真正均
      為被告所否認。是原告就其看護必要與支出暨上開私文書
      之真正等有利於己之事實，自應負舉證責任。原告已捨棄
      傳喚看護人甲○○出庭作證，從而，原告以其持有看護費
      用證明單及收據影本，主張因傷需人看護必要及支出等事
      實乙節，洵無所據，尚難可採。
    (3)因傷不能工作損失部分：
      原告主張其於受傷前在美源公司擔任技工，每月所得約
        40,000元，自95年2 月起因傷休養至95年10月共計9 個
        月無法工作，所得損失達360,000 元之事實，惟此為被
        告所否認，自應由原告就此負舉證責任。關於原告主張
        因傷無法工作共9 個月部份，雖據其提出長庚醫院95年
        9 月25日診斷證明書及依被告所提出（九六）長庚院法
        字第0281號函為證，惟上開（九六）長庚院法字第0281
        號函亦載明：「…因病患未充分配合復健療程，致右手
        食指肌腱沾黏而活動不良…故建議應再接受3 到6 個月
        復健療程…」，足見該建議3 到6 個月復健療程部份乃
        係原告未充分配合復健療程所致，應與被告傷害行為無
        涉；至原告所提出長庚醫院95年9 月25日診斷證明書所
        載：「病人於95年2 月12 日 至本院急診手術縫合…休
        養3 個月。」等語，從而，原告因傷無法工作期間為手
        術後3 個月，尚屬合理，應可採信，逾此期間之部分，
        即屬無據，顯難足採。
      就原告主張工資部份，查證人，即美源公司之負責人丁
        ○○於96年8 月6 日言詞辯論期日到庭證稱：原告係其
        承包廠商，承包該公司污水處理工程裡面的土木工程，
        從94年夏天就已經發包給原告施工等語（本院卷第80、
        81頁），是原告主張其係受僱予美源公司，故有工資損
        害云云，顯然不實，已不足採。雖證人丁○○於女同日
        另證稱：原告係其外聘的廠商、顧問云云，並稱：「（
        你們公司是否有每月給付4 萬元的薪水？）如果他承包
        的工程淨利不到45,000元的話，我就會補給他到45,000
        元。」，惟其同時亦證稱：「（發包給他做的利潤為何
        ？）我不清楚，因為我是1 個金額發包給他，但是他的
        成本多少，我不清楚。」等語，是證人丁○○既不清楚
        原告成本及利潤為何，又何以能判斷原告承包工程每月
        淨利是否已達45,000元，繼而如不足45,000元時即予補
        足之，顯見證人丁○○證詞前後矛盾，堪認證人丁○○
        證稱原告承包工程淨利不到45,000元時，會補足至45,0
        00元等語，應係偏頗原告之詞，不足採信。從而，原告
        所主張每月平均所得約40,000元云云，洵無所據，尚難
        可採。
      原告另主張其於上開受傷期間，向證美源公司承包之工
        程無法施工，故轉請證人戊○○代為施工，故受有每月
        40,000元之損害等語。經查證人戊○○於本院97年4 月
        9 日言詞辯論期日到庭證稱：「（你總共幫原告做了多
        久？）95年2 月份做8 天、95年3 月份做20天，後來都
        沒有做了。」、「（你幫忙做28天，賺了多少錢？）7
        萬多元。」、「（如果幫別人做工，每天工資為何？）
        2200至2500元」等語（本院卷第147 、148 頁），原告
        於同日陳稱：「（請證人戊○○幫忙的這段期間，他約
        可賺多少錢？）2 月份約2 萬元，3 、4 月份約7 萬多
        元。上開金額都是扣掉小工的錢，他可以賺的。」「（
        上開的錢是否本來就是你賺？）我做的話，我可以請少
        一點的小工，可以多賺一點。」等語（本院卷第151 頁
        ）。從而，原告因傷無法工作，於95年2 、3 月委請證
        人戊○○代工28天，以致減少收入7 萬元（計算式：25
        00元×28天＝70,000元）部份，尚非無據，應可採信。
        綜上，原告於95年2 月12日手術後因傷無法工作需休養
        3 個月乙節，堪可採信。惟就原告所主張每月平均薪資
        為40,000元乙節，洵無所據，尚難可採。至原告於因傷
        休養無法工作期間請人代工，致減少收入70, 000 元乙
        節，尚屬合理。從而，原告因傷不能工作損失部分，應
        為70,000元，核屬適當，應予准許，逾此數額之請求，
        為無理由，不應准許。
    (4)精神慰撫金部份：
      按慰藉金之賠償以人格權遭受侵害，使精神上受有痛苦為
      必要，至其核給之標準固與財產上損害之計算不同，惟非
      不可斟酌雙方身分、資力與加害程度，及其他各種情形核
      定相當之數額。又所謂相當，應以實際加害情形與其名譽
      影響是否重大，及被害者之身分地位與加害人之經濟情況
      等關係定之（最高法院51年台上字第223 號、47年台上字
      第1221號判例參照）。經查，原告因被告之侵權行為，致
      原告受有顏面撕裂傷、左手臂撕裂傷、右手臂撕裂傷、右
      手食指伸肌腱斷裂等傷害，並經急診手術縫合，有原告提
      出之長庚醫院診斷證明書及醫療費用收據等影本附卷可稽
      ，原告在精神上自受有相當程度之痛苦，且原告學歷為國
      小畢業，職業為技工，93年年收入為0 元、94年年收入為
      96,000元，名下擁有土地1 筆、房屋1 筆、汽車3 輛；被
      告為高中畢業，任職於傢俱公司，93年年收入為409,198
      元、94年年收入為391,495 元，名下擁有土地1 筆、房屋
      1 筆、汽車1 輛等情，有本院依職權調閱兩造之93、94年
      度稅務電子閘門財產所得調件明細表各1 份在卷可參，堪
      認屬實。本院審酌兩造身分、地位、經濟狀況、傷害情節
      、原告受傷情形及其身體、精神上痛苦程度等一切情狀，
      認原告請求之精神慰撫金額應以20萬元為適當，應予准許
      ，逾此數額之請求，尚嫌過高，為無理由，不應准許。
    綜上，原告請求被告給付274,496 元（計算式：4,496 元
      +70,000 元+200,000元＝274,496 元），洵屬有據，應予
      准許；逾此部分之請求，即非有據，應予駁回。
貳、反訴部分：
一、被告反訴主張：
    原告於95年2 月12日下午6 時許飲酒後，因見被告在桃園縣
    龍潭鄉○○路80巷68號前與人打牌，遂上前搭訕，卻未獲置
    理，乃心生恚怒，勒住被告脖子，並持酒瓶傷害被告，致被
    告受有右顳頭部及右額頭部皮下血腫等傷害，前經鈞院檢察
    署認定事實存在，而以95年度偵字第8518號聲請簡易判決處
    刑。爰依侵權行為法律關係請求被告賠償(一)醫藥費：被告因
    傷支出醫療費用1,000 元。(二)精神慰撫金：被告因原告之挑
    釁行為產生本件紛爭，精神受有痛苦，故請求500,000 元精
    神慰撫金。綜上共計請求501,000 元及自96年8 月7 日（本
    院卷第177 頁）起至清償日止，按年利率5%計算之利息，並
    聲明：(一)反訴被告應給付反訴原告501,000 元及自96年8 月
    7 日起至清償日止，按年息5%計算之利息。(二)願供擔保請准
    宣告假執行。
二、原告答辯稱：
    被告所受傷勢，係訴外人邱家鵬在被告傷害原告時，上前勸
    阻並拉開被告所造成，且被告主張遭原告打傷，並無任何積
    極證據佐之，自無令原告負損害賠償之理。另就被告主張因
    原告傷害行為支出醫療費用1,000 元部份，惟其所提出95年
    3 月21日醫療費用收據記載「證書費」，當非醫療費用支出
    ，而95年9 月11日收據部分與被告主張之時間相去甚遠，亦
    無法證明與本件有何關聯性等語置辯。並聲明：(一)被告之訴
    駁回。
三、經查：
  (一)被告主張於前揭時、地遭原告傷害之事實，為原告所否認。
    惟被告於95年2 月12日至敏盛綜合醫院龍潭分院（下稱龍潭
    分院）急診就醫，係受有右顳頸部及右額頭部皮下血腫，右
    骨處皮下血腫及皮下瘀血、右眼充血及出血等傷害，經治
    療後於當日離院，有診斷證明書影本附卷可稽。而兩造於上
    開時間、地點係因故互毆等情，亦經證人邱家鵬、龍楊金葉
    證述如上，並經本院認定如上。是以，被告主張於前揭時、
    地遭原告傷害之事實，勘認屬實。
  (二)按因故意或過失，不法侵害他人權利者，負損害賠償責任；
    不法侵害他人之身體或健康者，對於被害人因此喪失或減少
    勞動能力，或增加生活上之需要時，應負損害賠償責任；不
    法侵害他人之身體、健康、名譽、自由、信用、隱私、貞操
    ，或不法侵害其他人格法益而情節重大者，被害人雖非財產
    上之損害，亦得請求賠償相當之金額，民法第184 條第1 項
    前段、第193 條第1 項、第195 條第1 項前段定有明文。反
    訴被告不法侵害被告之身體致傷，依上開規定其對於反
    訴原告因而所受之損害，自應負損害賠償責任。茲就被告請
    求之金額，分述審酌如下：
    醫療費部分：
      被告主張支出醫療費1,000 元，固據其提出醫療費用收據
      等影本為證。其中95年3 月21日證書費200 元，並非醫療
      費用，與原告對其之傷害無關，不屬於侵權行為之損害賠
      償請求範圍，被告自不得依據侵權行為規定請求原告為給
      付。至被告所提出95年9 月11日醫療費用300 元收據部份
      ，其就診時間距離受傷之時間將近7 個月，且其中間並無
      繼續看診之紀錄，則原告否認該筆醫療費用與本件傷害之
      關連性，尚非無據；而被告未能舉證釋明該筆費用確係為
      原告所傷害而支出，是被告此部分主張，亦不足採。從而
      ，被告因傷支出醫療費部份應為500 元，核屬適當，應予
      准許，逾此數額之請求，為無理由，不應准許。
    精神慰撫金部份：
      經查，被告因原告之侵權行為，致其受有右顳頸部及右額
      頭部皮下血腫，右骨處皮下血腫及皮下瘀血、右眼充血
      及出血等傷害，有被告提出之敏盛綜合醫院診斷證明書及
      醫療費用收據等影本附卷可稽，被告在精神上自受有相當
      程度之痛苦。本院審酌兩造身分、地位、經濟狀況、傷害
      情節、被告受傷情形及其身體、精神上痛苦程度等一切情
      狀，認被告請求之精神慰撫金額應以10萬元為適當，應予
      准許，逾此數額之請求，尚嫌過高，為無理由，不應准許
      。
    綜上，原告請求被告給付100,500 元（計算式：500元+10
      0,000 元＝100,500 元），洵屬有據，應予准許；逾此部
      分之請求，即非有據，應予駁回。
參、另給付無確定期限者，債務人於債權人得請求給付時，經其
    催告而未為給付，自受催告時起，負遲延責任，其經債權人
    起訴而送達訴狀，或依督促程序送達支付命令，或為其他相
    類之行為者，與催告有同一之效力；遲延之債務，以支付金
    錢為標的者，債權人得請求依法定利率計算之遲延利息；應
    付利息之債務，其利率未經約定，亦無法律可據者，週年利
    率為5 ％，民法第229 條第2 項、第233 條第1 項前段、第
    203 條分別定有明文。本件兩造相互請求賠償上開金額，均
    係以支付金錢為標的，無確定期限，又未約定利率，則原告
    請求自刑事附帶民事起訴狀繕本送達被告之翌日即95年12月
    15日起至清償日止，暨被告請求原告自收受反訴起訴狀繕本
    之翌日，即96年8 月7 日起至清償日止，均按週年利率5 ％
    計算之利息，為有理由，均應予准許。
肆、本件本訴及反訴判決所命給付之金額均未逾50萬元，依民事
    訴訟法第389 條第1 項第5 款規定，應依職權宣告假執行。
    是就此部分，兩造雖均陳明願供擔保請求宣告假執行，惟應
    認其僅係促請本院為上開宣告假執行職權之發動而已，應由
    本院依職權為假執行之宣告。被告就其敗訴部分聲明願供擔
    保，請准宣告免為假執行，亦無不合，爰酌定相當之金額准
    許之。再者，原告其餘之本訴及被告其餘之反訴既經駁回，
    其假執行之聲請已失所附麗，應併駁回之。
伍、本件事證已臻明確，兩造其餘主張及舉證，經核與本件之結
    論無涉，不另一一論述，附此敘明。
陸、結論：本件原告之本訴及被告之反訴均為一部有理由，一部
    無理由，爰依民事訴訟法第79條、第389 條第1 項第5 款、
    第392條第2項，判決如主文。
中    華    民    國    97    年     6    月    27    日
                  民事第二庭    法  官  潘進順
以上正本係照原本作成。
如對本判決上訴，須於判決送達後20日內向本院提出上訴狀。
中    華    民    國    97    年    6     月    30    日
                                書記官  黃進傑


司法院資訊處製作；財團法人民間司法改革基金會備份。
